臺灣高雄地方法院民事判決　　　　　　 93年度訴字第2852號
 原　　　告　丙○○
 訴訟代理人　楊昌禧律師
 複代　理人　樓嘉君律師
 被　　　告　甲○○○
　　　　　　 乙○○
 　　　　　　　　　　　號
 右　一　人
 訴訟代理人　丁○○
上當事人間分割共有物事件，本院於民國94年6 月10日言詞辯論
終結，判決如下：
      主　　　文
兩造共有坐落高雄市○○區○○段八九五號雜地，面積四六平方
公尺土地，准予變價分割，所賣得價金由原告分得二分之一，被
告胡洗素美、乙○○各分得四分之一。
訴訟費用由被告胡洗素美、乙○○各負擔四分之一；其餘由原告
負擔。
      事實及理由
一、原告主張：坐落高雄市○○區○○段895 號，面積46平方公
    尺土地 (下稱系爭土地)為 兩造所共有，並無因物之使用目
    的，不能分割，亦未訂有不分割之契約，自得請求分割共有
    物，兩造不能協議分割，又系爭土地為畸零地無法建築，但
    相鄰894 號土地為原告所有，可合併建築，另被告胡洗素美
    在系爭土地西南側有1 棟2 層樓房；原告同意變價分割。並
    聲明：兩造共有坐落高雄市○○區○○段895 號面積46 平
    方公尺土地，准予分割，如附圖(一)所示A 部分23平方公尺，
    分歸原告所有、所示B 部分23平方公尺，分歸被告所有。
二、被告則以：系采土地上已有被告2 人共有之2 層樓房，應分
    歸被告2 人共有，且早期已有舊屋分2 半使用，土地且有1
    既成巷道之事實，被告雖同意分割，但不同意原告所提分割
    方案，被告同意變價分割。並聲明：原告之訴駁回。
三、原告主張坐落高雄市○○區○○段895 號土地為兩造所共有
    ，並無因物之使用目的不能分割，亦未訂有不分割之契約，
    兩造不能協議分割等事實，業據提出土地登記謄本、地籍圖
    等為證，且為被告所不爭執，應可認為真實。
四、共有人如非因物之使用目的不能分割或契約約定有不分割期
    限者，得隨時請求分割共有物，又各共有人得隨時請求分割
    共有物，分割方法由各共有人協議行之，如不能協議決定者
    ，自得請求法院為原物分配或變價分配，民法第823 條第1
    項及第824條分別定有明文。又裁判上定共有物分割之方法
    時，分配原物與變賣之分配價金，孰為適當，法院本有自由
    裁量之權，不受任何共有人主張之拘束（最高法院29年上字
    第1792號判例意旨參照）。本件系爭高雄市○○區○○段89
    5 號，土地面積僅46平方公尺，面臨4 公尺計畫道路，使用
    分區為第5 種商業區，屬深度不足之畸零地，分割後仍要與
    分割前土地土地合併使用，方可以檢討是否符合本市畸零地
    使用自治條例第6 條第1 項或第7 條之規定等情，業經高雄
    市政府工務局94年5 月26日高市工務建字第0940011459號函
    可參，是本件爭土地如以原物分割為方割方法，兩造所得分
    割取得之土地均因而成為畸零地而無法建築，本件土地如以
    原物分割之方式，徒增畸零地之產生，完全無法為建築之用
    ，無助於所有人充分利用系爭土地之目的，徒增共有人間之
    紛爭。系爭共有土地，不宜採用原物分割之方式。況兩造亦
    表示
　　同意以變價方式為分割。
五、綜上所述，本院考量系爭土地之性質、實際使用狀況，避免
    系爭土地遭細分而影響其經濟價值，及部分共有人之意願等
    具體情狀，認系爭土地以變價分割較為適當，並能維持兩造
    間之和諧、公平及系爭土地之最佳經濟利益，爰依兩造之應
    有部分裁判如主文第1項所示。
六、據上論結：本件原告之訴為有理由，依民事訴訟法第78條、
    第80條之1、第85條第2項，判決如主文。
中　　華　　民　　國　　94　　年　　6 　　月　　24　　日
                  民事第一庭    法　官　林玉心
正本係照原本作成。
如不服本判決，應於送達後20日內，向本院提出上訴狀並表明上
訴理由，如於本判決宣示後送達前提起上訴者，應於判決送達後
10日內補提上訴理由書（須附繕本）。
中　　華　　民　　國　　94　　年　　6 　　月　　24　　日
                                書記官  陳家宏
